臺灣桃園地方法院刑事判決　　　　　　　　　　　　九十三年度簡上字第一四二號
　　上　訴　人　臺灣桃園地方法院檢察署檢察官
　　被　　　告　甲○○
　　選任辯護人　鍾康治律師
右上訴人因被告所犯贓物案件，不服本院九十二年度簡字第二七二號，中華民國九十
二年十二月二十五日第一審簡易判決（起訴案號：九十一年度偵字第二一二０九號）
提起上訴，本院判決如左︰
    主  文
上訴駁回。
    事  實
一、甲○○明知廖太平、楊應淼於民國九十一年六月至十月間，多次至其在臺北縣中
    和市○○路二００號經營之「川興碾米廠」兜售之白米、糯米，均為來歷不明之
    贓物，竟仍基於故買贓物之概括犯意，以每斤新台幣（下同）十元不等之價格，
    連續多次購買廖太平、楊應淼所竊得之白米、糯米（下稱「系爭稻米」，另廖太
    平、楊應淼竊盜之時間、地點、數量、被害人名稱及甲○○購買之數量詳如附表
    所示）。嗣於九十一年十月二十二日（起訴書誤載為十一月二十二日）二時三十
    分，廖太平、楊應淼另夥同黃振發至古振宏所經營、位於桃園縣楊梅鎮○○路五
    號一樓「嘉禾碾米廠」竊取白米時，為古振宏之妻戊○○察覺報警處理，警員據
    報趕赴現場當場查獲，依廖太平、楊應淼之供述，追查之下而查悉前情（廖太平
    、楊應淼、黃振發所涉竊盜罪部分業經本院於九十二年五月十二日以九十二年度
    易字第三七三號判決在案，現由臺灣高等法院審理中）。
二、案經桃園縣政府警察局楊梅分局報請臺灣桃園地方法院檢察署檢察官偵查起訴。
    甲○○於準備程序中為有罪之陳述，經原審合議庭裁定由受命法官獨任改行簡易
    判決處刑程序。
    理  由
一、訊據被告甲○○固不否認其有向廖太平購買系爭稻米之事實，辯稱：其承認其有
    故買贓物之犯行，並願意接受法院之處罰，但其在購買稻米時，以為是從孤兒院
    外流之稻米，不知稻米係廖太平、楊應淼等人竊得之贓物云云。經查：
  (一)如附表所示系爭稻米分係告訴人丁○○及被害人己○○、庚○○、丙○○、乙○○等人所有之物，分於附表所示時、地為證人廖太平、楊應淼、黃振發等人所竊
    乙節，業據證人廖太平、楊應淼、黃振發三人於警詢、偵查中供述明確，核與告
    訴人丁○○及被害人己○○、庚○○、丙○○、乙○○等人於警詢及偵查中之指
    述相符，並有搜索扣押筆錄暨扣押物品目錄表乙份、贓物領據三份、失竊報告五
    份、在被告家中扣得之估價單暨送貨單各乙紙、被害人指認證人廖太平涉犯竊盜
    罪之指認相片五份、監視器翻拍照片十五幀及現場照片十一幀附卷可稽。另證人
    廖太平、楊應淼及黃振發三人所涉竊盜犯行，亦據本院於九十二年五月十二日另
    以九十二年度易字第三七三號判決判處有罪在案，是以，如附表所示之系爭稻米
    均為證人廖太平、楊應淼及黃振發三人竊得之贓物無誤。
  (二)又按對於贓物之認識，並不以行為人對於該物確信其係贓物為限，只須行為人對
    物來源存疑，而懷疑其可能為贓物，或雖有預見，而不背其本意時，即應認有贓
    物之認識。被告雖辯稱其在購買稻米時，以為是從孤兒院外流之稻米，不知稻米
    係廖太平、楊應淼等人竊得之贓物云云，惟查：被告向證人廖太平購買如附表所
    示系爭稻米之價錢，大約每台斤十元，然其向桃園縣楊梅鎮上游米商購買白米之
    價格為每台斤十三點五元，二者價格差異甚大，佐以台北縣九十一年九月間之糧
    價情形，蓬萊米每日躉售價格每公斤約二十六點六七元左右，相當於每台斤十六
    元，圓糯米每日躉售價格每公斤約三十點八三元，相當於每台斤十八點四九元，
    長糯米每日躉售價格每公斤約二十四元，相當於每台斤十四點四元，此有台北縣
    九十一年九月糧價情形調查表乙份附卷可參，顯見被告向證人廖太平等人購買系
    爭稻米之價錢，實低於稻米平均躉售價格甚多，而與常情有違。審酌被告本身經
    營川興碾米廠，復擔任台北縣米穀商業同業公會理事長一職，其對於稻米價格之
    變化情形，自當知之甚稔，其對於店內購入之稻米來源是否合法、品質是否良好
    、他人前來兜售之稻米是否來路不明或該稻米之躉售價格與一般躉售價格是否有
    明顯差異等情，本應具有較常人更高之警覺心，以期及早察覺有無不法販售稻米
    之情形，俾以保障公會會員之權益，詎其明知證人廖太平等人所販售之稻米價格
    顯然低於前揭一般白米或糯米之每日躉售價格，其猶以每台斤十元不等之低價，
    多次購入證人廖太平所販售如附表所示之系爭稻米，難謂其無贓物之認識。從而
    ，被告上開辯解，要屬事後卸責之詞，無解於本案故買贓物罪之成立。
  (三)從而，本件事證明確，被告犯行堪以認定，應予依法論科。
二、核被告甲○○所為，係犯刑法第三百四十九條第二項故買贓物罪。原審以被告之
    故買贓物犯行，事證均臻明確，援引刑法第五十六條、第三百四十九條第二項、
    第四十一條第一項前段、罰金罰鍰提高標準條例第一條前段、第二條，判處被告
    有期徒刑五月，如易科罰金，以三百元折算一日，其認事用法俱無違誤之處，量
    刑亦屬妥適，公訴人上訴意旨謂：依被害人己○○、丁○○、乙○○之請求，認
    被告向員工楊應淼等人故買贓物，助長該等一再行竊，其情非輕，甚且有與該等
    共同竊盜之問，原審僅輕處有期徒刑五月，尚難甘服云云，而指摘原審判決不當
    ，為無理由，應予駁回。
據上論斷，應依刑事訴訟法第四百五十五條之一第三項、第三百六十八條，判決如主
文。
本案經檢察官魏雯祈到庭執行職務。
中      華      民      國    九十三      年      七      月    二十九  日
                                  臺灣桃園地方法院刑事第一庭
                                  審判長法  官  林  婷  立
                                        法  官  黃  梅  淑
                                        法  官  胡  芷  瑜
右正本證明與原本無異。
不得上訴。
                                        書記官  劉  晨  輝
中      華      民      國    九十三      年      七      月    二十九  日
附表：
┌──┬──────┬────────┬──────┬──────────
│編號│遭竊時間    │遭竊地點        │遭竊數量    │被告甲○○所故買之數
├──┼──────┼────────┼──────┼──────────
│一  │九十一年六月│臺北縣汐止市南興│白米三百八十│白米約一百包（每包五
│    │二十九日凌晨│街二三四及二三六│包，每包淨重│十台斤）
│    │某時許      │號「西螺糧食行」│五十台斤）  │
│    │            │負責人：己○○  │            │
├──┼──────┼────────┼──────┼──────────
│二  │九十一年九月│臺北縣三峽鎮文化│糯米五十包、│糯米五十包、蓬萊米十
│    │二十五日凌晨│路二二六號「榮泰│蓬萊米七十包│包（每包五十台斤）
│    │一時許      │商行倉庫」      │，每包五十台│
│    │            │負責人：庚○○  │斤          │
├──┼──────┼────────┼──────┼──────────
│三  │九十一年九月│臺北縣中和市橋和│圓糯米五包，│圓糯米五包（每包一百
│    │二十八日下午│路六十號「連益食│每包一百台斤│台斤，共計五百台斤）
│    │八時許      │品公司」        │            │
│    │            │負責人：丙○○  │            │
├──┼──────┼────────┼──────┼──────────
│四  │九十一年九月│桃園縣大溪鎮埔頂│丁○○（損失│白米七十包
│    │三十日某時許│路一段二五七號「│白米六千五百│
│    │            │黃永興米廠」    │台斤）      │
├──┼──────┼────────┼──────┼──────────
│五  │九十一年十月│桃園縣桃園市春日│白米二萬多斤│白米約一百七十包（每
│    │四日凌晨三時│路一四三四巷十五│            │包五十台斤）
│    │許          │號「邱永興糧食行│            │
│    │            │」負責人：乙○○│            │
└──┴──────┴────────┴──────┴──────────
附本件論罪科刑依據之法條：
中華民國刑法第三百四十九條第二項：
搬運、寄藏、故買贓物或為牙保者，處五年以下有期徒刑、拘役或科或併科一千元以
下罰金。
